臺灣嘉義地方法院刑事判決　　　　　　　100年度訴字第257號
公　訴　人　臺灣嘉義地方法院檢察署檢察官
被　　　告　郭耿甫
上列被告因違反毒品危害防制條例案件，經檢察官提起公訴（10
0年度毒偵字第146號），因被告於本院準備程序中就被訴事實為
有罪之陳述，經本院合議庭裁定由受命法官獨任以簡式審判程序
審理判決如下：
    主  文
郭耿甫施用第二級毒品，累犯，處有期徒刑肆月，扣案第二級毒
品甲基安非他命壹包（驗餘淨重零點壹捌零零公克）沒收銷燬之
，其外包裝袋壹個及玻璃球壹個均沒收；又施用第一級毒品，累
犯，處有期徒刑柒月，扣案第一級毒品海洛因壹包（驗餘淨重零
點壹伍捌零公克）沒收銷燬之，其外包裝袋壹個沒收。應執行有
期徒刑玖月，扣案第二級毒品甲基安非他命壹包（驗餘淨重零點
壹捌零零公克）、第一級毒品海洛因壹包（驗餘淨重零點壹伍捌
零公克）均沒收銷燬之，其外包裝袋共貳個及玻璃球壹個均沒收
。
    犯 罪 事 實
一、郭耿甫曾於民國93年間，因施用毒品案件，經臺灣雲林地方
    法院裁定應送勒戒處所觀察、勒戒，後因無繼續施用毒品傾
    向，於93年11月11日執行完畢釋放，並經臺灣雲林地方法院
    檢察署檢察官以93年度毒偵字第1208號為不起訴處分確定。
    復於上開觀察、勒戒執行完畢釋放後5年內，再犯施用毒品
    、竊盜等案件，分別經本院以97年度易字第558號、97年度
    訴字第848號、97年度嘉簡字第751號判決判處有期徒刑5月
    、5月、5月、8月、5月，前4罪並經本院以97年度聲字第133
    7號定應執行有期徒刑1年4月確定後，與後1罪接續執行，於
    99年2月8日縮刑期滿執行完畢。詎仍不知悔改，復基於施用
    第二級毒品之犯意，於100年1月24日晚上8時許，在嘉義縣
    梅山鄉圳北村麻園寮15號住處，以將第二級毒品甲基安非他
    命放入玻璃球內用火燒烤後吸食其煙氣之方式，施用甲基安
    非他命1次。又另行起意，基於施用第一級毒品之犯意，於
    100年1月25日上午10時許，在同一住處，以將第一級毒品海
    洛因摻水置於針筒注射身體之方式，施用海洛因1次。旋於
    100年1月25日下午5時許，在嘉義縣民雄鄉松山村後山仔50
    號之1，為警查獲其竊盜犯行（業經檢察官另行起訴）時，
    自其身上扣得其所有供施用毒品所用之玻璃球1個、海洛因1
    包（淨重0.1586公克，驗餘淨重0.1580公克）及甲基安非他
    命1包（淨重0.1809公克，驗餘淨重0.1800公克）。並於100
    年1月26日凌晨0時30分許，得其同意採尿送驗結果，確呈甲
    基安非他命陽性反應及海洛因進入人體後經代謝作用所分解
    生成之嗎啡陽性反應。
二、案經嘉義縣警察局民雄分局報告臺灣嘉義地方法院檢察署檢
    察官偵查起訴。
    理  由
一、本件被告郭耿甫所犯係死刑、無期徒刑、最輕本刑為3年以
    上有期徒刑以外之罪，亦非高等法院管轄第一審案件，且被
    告於本院準備程序中，已就被訴事實為有罪之陳述，經告知
    簡式審判程序之旨後，被告及檢察官對於本件改依簡式審判
    程序審理均表示同意，本院合議庭爰依刑事訴訟法第273條
    之1第1項規定，裁定本件由受命法官獨任以簡式審判程序加
    以審理，是本件依刑事訴訟法第273條之2規定，不受同法第
    159條第1項、第161條之2、第161條之3、第163條之1及第16
    4條至第170條有關證據提示、交互詰問及傳聞證據等相關規
    定之限制，合先敘明。
二、上開犯罪事實，業據被告坦承不諱（見本院卷第34頁），且
    其本件為警採集送驗之尿液，經以酵素免疫法（EIA）初步
    篩檢及氣相層析質譜法（GC／MS）確認鑑定，檢驗結果確呈
    甲基安非他命陽性反應及海洛因進入人體後經代謝作用所分
    解生成之嗎啡陽性反應，有正修科技大學超微量研究科技中
    心100年2月22日檢驗報告、代號與真實姓名對照表各1紙在
    卷（見偵卷第26頁至第27頁）及被告供施用甲基安非他命使
    用之玻璃球1個扣案可資佐證。且扣案之透明結晶1包（淨重
    0.1809公克），經鑑驗結果確含有甲基安非他命成分（驗餘
    淨重0.1800公克），扣案之白色粉末1包（淨重0.1586公克
    ），經鑑驗結果確含有海洛因成分（驗餘淨重0.1580公克）
    ，亦有行政院衛生署草屯療養院100年2月15日草療鑑字第10
    00200027號、0000000000鑑定書）1紙在卷足稽（見偵卷第2
    3頁至第24頁）。足認被告上開任意性自白與事實相符，堪
    予採信。
三、按施用第一、二級毒品為犯罪行為，毒品危害防制條例第10
    條定有處罰明文。故施用第一、二級毒品者，依前揭規定本
    應科以刑罰。惟基於刑事政策，對合於一定條件之施用者，
    則依同條例第20條、第23條之規定，施以觀察、勒戒及強制
    戒治之保安處分。又毒品危害防制條例於92年7月9日修正公
    布，自93年1月9日施行，其中第20條、第23條將施用毒品之
    刑事處遇程序，區分為「初犯」及「5年內再犯」、「5年後
    再犯」。依其立法理由之說明：「初犯」，經觀察、勒戒或
    強制戒治後，應為不起訴處分或不付審理之裁定；經觀察、
    勒戒或強制戒治執行完畢釋放後，「5年內再犯」者，因其
    再犯率甚高，原實施之觀察、勒戒及強制戒治既已無法收其
    實效，爰依法追訴或裁定交付審理。至於經觀察、勒戒或強
    制戒治執行完畢釋放後，「5年後再犯」者，前所實施之觀
    察、勒戒或強制戒治已足以遮斷其施用毒品之毒癮，為期自
    新及協助其斷除毒癮，仍適用「初犯」規定，先經觀察、勒
    戒或強制戒治之程序。從而依修正後之規定，僅限於「初犯
    」及「5年後再犯」2種情形，始應先經觀察、勒戒或強制戒
    治程序。倘被告於5年內已再犯，經依法追訴處罰，縱其第3
    次（或第3次以上）再度施用毒品之時間，在初犯經觀察、
    勒戒或強制戒治執行完畢釋放5年以後，已不合於「5年後再
    犯」之規定，且因已於「5年內再犯」，顯見其再犯率甚高
    ，原實施觀察、勒戒或強制戒治，已無法收其實效，即應依
    該條例第10條處罰。至於第3次（或第3次以上）施用毒品之
    時間，是否宜有期間限制？以多久為適宜？則分屬刑事政策
    、專門醫學之範圍，非審判機關所能決定，有待循立法途徑
    解決。
四、本件被告曾於93年間，因施用毒品案件，經臺灣雲林地方法
    院裁定應送勒戒處所觀察、勒戒，後因無繼續施用毒品傾向
    ，於93年11月11日執行完畢釋放，並經臺灣雲林地方法院檢
    察署檢察官以93年度毒偵字第1208號為不起訴處分確定。復
    於上開觀察、勒戒執行完畢釋放後5年內，再犯施用毒品、
    竊盜等案件，分別經本院以97年度易字第558號、97年度訴
    字第848號、97年度嘉簡字第751號判決判處有期徒刑5月、5
    月、5月、8月、5月，前4罪並經本院以97年度聲字第1337號
    定應執行有期徒刑1年4月確定後，與後1罪接續執行，甫於
    99年2月9日縮刑期滿執行完畢等情，有臺灣高等法院被告前
    案紀錄表1份在卷可稽（見本院卷第7頁至第17頁）。是被告
    曾於經觀察、勒戒執行完畢釋放後5年內再犯，而經依法追
    訴處罰，揆諸上揭說明，本件自無再經觀察、勒戒及強制戒
    治之必要，檢察官逕行起訴，即無不合。本件事證明確，被
    告犯行堪以認定。
五、查甲基安非他命、海洛因分別為毒品危害防制條例第2條第2
    項第2款、第1款所定之第二級、第一級毒品，故核被告所為
    ，分別係犯毒品危害防制條例第10條第2項之施用第二級毒
    品罪及同條第1項之施用第一級毒品罪。被告持有甲基安非
    他命、海洛因以施用，其持有之低度行為，應為各該施用之
    高度行為所吸收，均不另論罪。其所犯上開數罪，犯意各別
    ，觸犯構成要件不同之罪名，應予分別論處，併合處罰。其
    有犯罪事實欄所記載之前案執行紀錄，已如上述，復於受徒
    刑之執行完畢後，5年以內故意再犯本件有期徒刑以上之罪
    ，均為累犯，應依刑法第47條第1項規定各加重其刑。爰審
    酌被告曾因施用毒品經裁定觀察、勒戒及判處徒刑執行完畢
    ，猶未知警惕而再犯本案之犯罪動機、目的；自行施用海洛
    因、甲基安非他命毒品之犯罪手段；已離婚，育有1女，平
    時務農，經濟狀況勉持之生活狀況；前有多項前科紀錄之素
    行不良；國中畢業之教育程度；施用毒品本質上係戕害自身
    健康之行為，尚未嚴重破壞社會秩序或侵害他人權益之犯罪
    所生危害；坦承犯行之犯後態度尚可等一切情狀，分別量處
    如主文所示之刑，並定其應執行之刑。又因數罪併罰中之1
    罪，依刑法規定得易科罰金，若因與不得易科之他罪併合處
    罰結果而不得易科罰金時，原可易科部分所處之刑，自亦無
    庸為易科折算標準之記載（司法院釋字第144號、第679號解
    釋參照），故施用第二級毒品部分，雖係最重本刑為5年以
    下有期徒刑以下之刑之罪，而受6個月以下有期徒刑之宣告
    ，亦毋庸諭知易科罰金折算標準，附此敘明。
六、扣案之甲基安非他命、海洛因各1包，不問屬於犯人與否，
    均應依毒品危害防制條例第18條第1項前段規定宣告沒收銷
    燬之。另扣案上開海洛因之外包裝袋1個，具防止內容物裸
    露、逸出及潮濕功能，係被告所有供施用海洛因所用之物；
    扣案上開甲基安非他命之外包裝袋1個，具防止內容物裸露
    、逸出及潮濕功能，與玻璃球1個，均係被告所有供施用甲
    基安非他命所用之物，均應依刑法第38條第1項第2款規定宣
    告沒收。至因鑑驗使用而耗失之甲基安非他命、海洛因既已
    滅失，自無庸宣告沒收銷燬；扣案之注射針筒2支，被告自
    始否認為其所有，並非違禁物，且無證據證明與被告本件犯
    行有何關聯，亦不併予宣告沒收，均併此敘明。
據上論斷，應依刑事訴訟法第273條之1第1項、第299條第1項前
段，毒品危害防制條例第10條第2項、第1項、第18條第1項前段
，刑法第11條、第47條第1項、第38條第1項第2款、第51條第5款
，判決如主文。
本案經檢察官李志明到庭執行職務。
中    華    民    國   100    年    3     月    31    日
                  刑事第四庭    法  官  吳育霖
以上正本證明與原本無異。
如不服本判決應於收受判決後10日內向本院提出上訴書狀，並應
敘述具體理由；其未敘述上訴理由者，應於上訴期間屆滿後20日
內向本院補提理由書（均須按他造當事人之人數附繕本）「切勿
逕送上級法院」。告訴人或被害人如對於本判決不服者，應具備
理由請求檢察官上訴，其上訴期間之計算係以檢察官收受判決正
本之日期為準。
中    華    民    國   100    年    3     月    31    日
                                書記官  陳俊男
附錄本案論罪科刑法條：
毒品危害防制條例第10條
施用第一級毒品者，處6月以上5年以下有期徒刑。
施用第二級毒品者，處3年以下有期徒刑。